臺灣高等法院高雄分院刑事判決　　　　 94年度上訴字第429號
上　訴　人
即　被　告　甲○○
上列上訴人因違反毒品危害防制條例案件，不服台灣屏東地方法
院93年度訴字第499 號中華民國94年1 月14日第一審判決（起訴
案號：臺灣屏東地方法院檢察署93年度毒偵字第872 號：移送併
辦案號：臺灣桃園地方法院檢察署93年度毒偵字第4603號），提
起上訴，本院判決如下：
    主  文
原判決關於施用第一級毒品暨定執行刑部分均撤銷。
甲○○連續施用第一級毒品，累犯，處有期徒刑壹年肆月。扣案
如附表所示之物均沒收銷燬。
其他上訴駁回。
上開撤銷改判部分與上訴駁回即連續施用第二級毒品，累犯，處
有期徒刑捌月部分。應執行有期徒刑壹年拾月，扣案之如附表所
示之物均沒收銷燬。
    事  實
一、甲○○有違反麻醉藥品管理條例及恐嚇等前科，其所犯恐嚇
    罪，於民國（下同）90年間，經臺灣高等法院判處有期徒刑
    2 年9 月確定，並於91年2 月8 日執行完畢。又曾因施用毒
    品案件，經臺灣桃園地方法院裁定送勒戒處所觀察勒戒，因
    認無繼續施用毒品傾向，由臺灣桃園地方法院檢察署檢察官
    於88年6 月29日為不起訴處分（該署88年度偵字第7445號）
    。猶不知警惕，又於91年間施用毒品，經臺灣高雄地方法院
    裁定送觀察勒戒後，認有繼續施用毒品之傾向，經同院裁定
    送強制戒治並經檢察官提起公訴。其中強制戒治部分本應執
    行至92年8 月29日屆滿，惟於92年5 月26日即由臺灣高雄地
    方法院裁定停止戒治交付保護管束而釋放。起訴部分則由本
    院於92年7 月8 日以91年度上訴字第1942號判決判處有期徒
    刑10月確定。詎甲○○於強制戒治執行完畢釋放後5 年內，
    又基於施用第一級毒品之概括犯意，自92年12月16日晚間11
    時50分許回溯72小時內某時起至93年10月6 日晚間6 時50分
    許回溯72小時內某時止，在不詳地點，連續施用第一級毒品
    海洛因多次。另基於施用第二級毒品之概括犯意，於92年12
    月16日晚間11時50分許回溯72小時內某時及93年2 月10日晚
    間8 時40分許回溯72小時內某時，在不詳地點，連續施用第
    二級毒品甲基安非他命二次。嗣於92年12月16日晚間9 時28
    分許，先在桃園縣八德市○○路○段428 巷30號1 樓為警查
    獲，並扣得甲○○所有沾有海洛因成分之殘渣袋8 個、沾有
    海洛因成分之注射針筒3 支。復於93年2 月10下午4 時許，
    在桃園縣八德市○○○街201 之2 號為警查獲，並在其女友
    許惠娟穿著內衣中扣得第一級毒品海洛因9 包（驗後淨重合
    計4.98公克）、沾有海洛因成分之殘渣袋2 個、沾有海洛因
    成分之注射針筒2 支等物。再於93年10月6 日經桃園縣調查
    站會同桃園縣憲兵隊在高雄市查獲。
二、案經桃園縣警察局桃園分局及桃園縣警察局平鎮分局報請臺
    灣桃園地方法院檢察署呈請臺灣高等法院檢察署令轉臺灣屏
    東地方法院檢察署檢察官偵查起訴及移送併辦。
    理  由
一、訊據上訴人即被告甲○○（下稱被告）對於前揭施用第一級
    毒品海洛因之事實坦承不諱，惟矢口否認有施用第二級毒品
    甲基安非他命之犯行，辯稱：因為我的同居女友許惠娟有施
    用安非他命的習慣，我與她朝夕相處，可能是她吸食安非他
    命時，我吸到二手煙所致云云。經查：
（一）被告前開施用第一級毒品之行為，業據其自白明確，且其
      於92年12月16日晚間11時50分、93年2 月10日晚間8 時40
      分兩次為警查獲時所採集之尿液，經送往長榮大學毒物研
      究中心以氣相層析質譜儀檢驗結果，均呈嗎啡陽性反應；
      其於93年10月6 日晚間18時50分許為法務部調查局桃園調
      查站查獲時所採集之尿液，經送往法務部調查局以同法檢
      驗結果，亦呈嗎啡陽性反應無誤，此有桃園縣警察局桃園
      、平鎮兩分局被採尿人姓名編號對照表各1 紙、長榮大學
      毒物研究中心確認報告2 份及法務部調查局調科壹字第09
      362396420 號檢驗通知書1 份附卷供憑；此外，復有92年
      1 2 月16日晚間9 時28分許，警方在桃園縣八德市○○路
      ○段428 巷30號1 樓查獲時所扣得之含有海洛因成分之殘
      渣袋8 個、含有海洛因成分之注射針筒3 支；於93年2 月
      10日下午4 時許，在桃園縣八德市○○○街201 之2 號查
      獲時扣得之第一級毒品海洛因9 包（驗後淨重合計4.98公
      克）、含有海洛因成分之殘渣袋2 個、含有海洛因成分支
      注射針筒2 支等物可稽（有高雄醫學大學附設中和紀念醫
      院檢驗報告可憑），足徵被告自白與事實相符，本部分事
      證至為明確。
（二）被告雖否認施用第二級毒品甲基安非他命，並以前揭情詞
      為辯，惟其於92年12月16日晚間11時50分及93年2 月10日
      晚間8 時40分2 次為警查獲時所採集之尿液，經送往長榮
      大學毒物研究中心以氣相層析質譜儀檢驗結果，均呈現甲
      基安非他命陽性反應，此有該中心之確認報告2 紙附卷可
      證（93年毒偵字第872 號卷），以上開精密之檢驗方法檢
      驗，已足以排除偽陽性反應。至於在吸食甲基安非他命者
      之旁，同時吸入該吸食者燃燒藥物所排出之氣體（即俗稱
      之二手煙），能否在尿液中檢出甲基安非他命陽性反應？
      文獻上尚無此類研究報告，惟按法務部調查局檢驗煙毒經
      驗研判，若非「共處於密閉狹小之空間」，並「故意大量
      吸入該氣體」，應不致於在尿液中代謝出煙毒或甲基安非
      他命反應，此有法務部調查局84年5 月9 日發技（一）
      字第84047224號函可考，被告所辯不足採信。被告有施用
      第二級毒品安非他命之行為，事證亦屬明確。
（三）又被告曾因施用毒品案件，經臺灣桃園地方法院裁定送勒
      戒處所觀察勒戒，因認無繼續施用毒品傾向，由臺灣桃園
      地方法院檢察署檢察官於88年6 月29日為不起訴處分（該
      署88年度偵字第7445號），又於91年間施用毒品，經臺灣
      高雄地方法院裁定送觀察勒戒後，認有繼續施用毒品之傾
      向，經同院裁定送強制戒治並經檢察官提起公訴。其中強
      制戒治部分本應執行至92年8 月29日屆滿，惟於92年5 月
      26日即由臺灣高雄地方法院裁定停止戒治交付保護管束而
      釋放，期滿未撤銷而執行完畢，有被告全國前案紀錄表可
      稽，其於強制戒治期滿後5 年內再犯本案，自應依法論科
      。本件事證明確，被告之犯行均堪以認定。
二、按海洛因為第一級毒品，甲基安非他命為第二級毒品，毒品
    危害防制條例第2 條第1 項第1 、2 款分別定有明文。被告
    於受強制戒治後釋放交付保護管束，期滿未撤銷而執行完畢
    後5 年內再度施用海洛因及甲基安非他命毒品，核其所為，
    其施用海洛因之行為，係犯毒品危害防制條例第10條第1 項
    之施用第一級毒品罪；其施用安非他命之行為，係犯同條第
    2 項之施用第二級毒品罪。其持有第一、二級毒品之行為均
    為施用毒品之犯行所吸收，不另論罪。被告多次施用第一級
    毒品及多次施用第二級毒品之行為，各罪犯行時間緊接，構
    成要件相同，顯係各基於概括犯意反覆為之，均為連續犯，
    各依刑法第56條之規定以一罪論，並加重其刑。又被告前有
    如事實欄所示之科刑及執行情形，有台灣高等法院被告全國
    前案紀錄表附卷足憑，其於刑之執行完畢後，5 年內再犯本
    件有期徒刑之本案，均為累犯，均應依法遞加重其刑。公訴
    人雖僅就被告92年12月16日晚間11時50分許回溯72小時內某
    時至93年2 月10日晚間8 時40分許回溯72小時內某時連續多
    次施用第一級毒品之犯行提起公訴，然檢察官就犯罪事實一
    部起訴者，其效力及其全部，本件被告於93年2 月10日晚間
    8 時40分以後至93年10月6 日晚間6 時50分許回溯72小時內
    某時間多次施用第一級毒品海洛因之犯罪事實，與前揭起訴
    部分之犯行有連續犯之關係，已如前述，本院自應就該屬於
    裁判上一罪之部分一併加以裁判。
三、原審以被告施用第二級毒品罪證明確，適用毒品危害防制條
    例第10條第2 項，刑法第11條前段、第56條、第47條規定，
    審酌被告犯罪施用之次數、前已有多次施用毒品犯行，經觀
    察勒戒、強制戒治及判處徒刑後，仍無法根絕毒癮而再度施
    用，戒毒意志薄弱，及其犯後態度等一切情狀，量處有期徒
    刑8 月，原審就此部分認事用法核無違誤，量刑亦稱妥適，
    被告上訴意旨仍執前詞否認有施用第二級毒品犯罪，為無理
    由，應予駁回。
四、原審論處被告施用第一級毒品罪刑，固非無見；惟查，如附
    表所示之注射針筒、殘渣袋，經本院送驗結果均含有海洛因
    成分，此有高雄醫學大學附設中和紀念醫院94年5 月24日檢
    驗報告5 紙附於本院卷可查，原審未認定有海洛因成分，而
    依刑法第38條第1 項第2 款宣告沒收，尚有未洽，被告此部
    分上訴意旨雖以原審量刑過重而指摘原判決不當，雖不足取
    ，但原判決既有上開可議之處，仍無可維持，應將原判決此
    部分連同定執行刑部分撤銷改判。爰審酌被告施用之次數、
    前已有多次施用毒品犯行，經觀察勒戒、強制戒治及判處徒
    刑後，仍無法根絕毒癮而再度施用，顯見其毒癮非輕，戒毒
    意志薄弱，其犯後態度等一切情狀，量處如主文第二項所示
    之刑。如附表扣案之毒品海洛因9 包，經送往法務部調查局
    鑑定結果確認均含有第一級毒品海洛因成分，其淨重合計為
    4.98公克，有該局調科壹字第080007398 號鑑定通知書1 份
    在卷可證，係屬毒品；又扣案如附表所示含有海洛因成分之
    注射針筒、殘渣袋等，因各該注射針筒、殘渣袋無法與海洛
    因殘渣析離，應全部視為毒品，上開附表所示毒品海洛因（
    含沾有毒品海洛因殘渣之包裝袋）及含有海洛因成分之注射
    針筒、殘渣袋，均應依毒品危害防制條例第18條第1 項前段
    之規定諭知沒收銷燬。至沾有血液之衛生紙1 團及安非他命
    吸食器1 組、削尖吸管1 支，被告均否認為其所有，亦無證
    據足以證明為被告所有或與被告施用毒品之行為有關，故均
    不予宣告沒收。
五、上開撤銷改判即連續施用第一級毒品，累犯，處有期徒刑1
    年4 月，扣案如附表所示之物均沒收銷燬部分，與上訴駁回
    即連續施用第二級毒品，處有期徒刑8 月部分。應執行有期
    徒刑1 年10月，扣案之如附表所示之物均沒收銷燬。
據上論結，應依刑事訴訟法第368 條、第369 條第1 項前段、第
364 條、第299 條第1 項前段，毒品危害防制條例第10條第1 項
、第18條第1 項前段，刑法第11條、第56條、第47條、第51條第
5 款，判決如主文。
本案經檢察官許月雲到庭執行職務。
中　　華　　民　　國　　94　　年　　6 　　月　　30　　日
            刑事第五庭    審判長法  官  曾永宗
                                法  官  陳明富
                                法  官  邱永貴
以上正本證明與原本無異。
施用第一級毒品部分如不服本判決應於收受本判決後10日內向本
院提出上訴書狀，其未敘述上訴理由者，並得於提起上訴後10日
內向本院補提理由書狀（均須按他造當事人之人數附繕本）「切
勿逕送上級法院」。
施用第二級毒品部分不得上訴。
中　　華　　民　　國　　94　　年　　6 　　月　　30　　日
                                書記書  唐奇燕
附錄本判決論罪法條
毒品危害防制條例第10條：
施用第一級毒品者，處6 月以上5 年以下有期徒刑。
施用第二級毒品者，處3 年以下有期徒刑。
附表
┌─────┬────────────┬────────┬────┐
│編    號  │ 物                名   │ 數         量  │ 備   考│
├─────┼────────────┼────────┼────┤
│          │海洛因9小包（含沾有海洛 │海洛因淨重4.98公│        │
│    1     │因殘渣之包裝袋）        │克，沾有海洛因之│        │
│          │                        │包裝袋1.97公克  │        │
├─────┼────────────┼────────┼────┤
│    2     │沾有海洛因殘渣之殘渣袋  │     10個       │        │
├─────┼────────────┼────────┼────┤
│    3     │沾有海洛因成份之注射針筒│     5支        │        │
└─────┴────────────┴────────┴────┘
